【裁判字號】    99,交聲,284
【裁判日期】    990511
【裁判案由】    聲明異議
【裁判全文】
臺灣彰化地方法院交通事件裁定  99年度交聲字第284號
移送機關    交通部公路總局臺中區監理所彰化監理站
受處分人    甲○○
上列受處分人因違反道路交通管理處罰條例案件，對於交通部公
路總局臺中區監理所彰化監理站中華民國99年3月11日彰監四字
第裁64-Z3B005969號裁決書聲明異議，本院裁定如下：
    主  文
原處分關於吊扣駕駛執照拾貳個月部分撤銷。
甲○○汽車駕駛人駕駛汽車，經測定酒精濃度超過規定標準，吊
扣自用一般小客車駕駛執照拾貳個月。
    理  由
一、按汽車駕駛人飲用酒類或其他類似物後，其吐氣所含酒精濃
    度超過每公升0.25毫克或血液中酒精濃度超過百分之0.05以
    上者，不得駕車；汽車駕駛人，有第35條第1 項規定之酒後
    駕車情形，應接受道路交通安全講習；汽車駕駛人，駕駛汽
    車經測試檢定酒精濃度超過規定標準，處新臺幣（下同）15
    ,000 元以上60,000元以下罰鍰，並當場移置保管該汽車及
    「吊扣」其駕駛執照1年。道路交通安全規則第114條第2款
    、道路交通管理處罰條例第24條、道路交通管理處罰條例第
    35條第1項第1款分別載有明文。又按道路交通管理處罰條例
    第68條業於94年12月14日修正，並自95年3月1日施行，修正
    前之道路交通管理處罰條例第68條規定：「汽車駕駛人，因
    違反本條例及道路交通安全規則之規定，受『吊扣或』吊銷
    駕駛執照處分時，『吊扣或』吊銷其持有各級車類之駕駛執
    照。」，而修正後之道路交通管理處罰條例第68條規定：「
    汽車駕駛人，因違反本條例及道路交通安全規則之規定，受
    吊銷駕駛執照處分時，吊銷其持有各級車類之駕駛執照。」
    ，查該條文修正前，其原提案修正條文為：「汽、機車駕駛
    人，因違反本條例及道路交通安全規則之規定，受『吊扣或
    吊銷』駕駛執照處分時，『吊扣或吊銷』其違法或違規當時
    所駕駛車輛之駕駛執照。」，立法理由略以：「原條文將違
    法或違規駕駛人所持有各級車類之駕駛執照一併吊扣或吊銷
    ，失之過酷，影響人民工作及生活甚鉅，爰修正之」等語，
    是以其立法意旨在於違規行為對道路交通秩序之維持及道路
    交通安全已生較大之影響，故規定吊扣或吊銷其持有各級車
    類之駕駛執照，以限制其繼續駕車行駛道路之權利，其係屬
    駕駛行為之限制，並不因所持駕駛執照種類不同而有所差異
    。然最後通過之修正條文，則係將道路交通管理處罰條例第
    68條原有條文中之『吊扣或』3字刪除各情，有立法院交通
    委員會94年10月5日台立交字第0942400153號函附道路交通
    管理處罰條例第68條審查報告可參（參立法院公報第94卷第
    70期第135至138頁）。是參照上開立法理由及立法經過，依
    修正後之條文，按上開規定受『吊銷駕照』處分者，仍維持
    吊銷其持有各級車類駕駛執照之處分，至於受『吊扣駕照』
    處分者，則僅『吊扣』其違法或違規當時所駕駛車輛之駕駛
    執照，不再吊扣其持有各級車類之駕駛執照至明（臺灣高等
    法院臺中分院96年度交抗字第136、648號裁定意旨參照）。
二、原處分機關略以：受處分人甲○○於民國（下同）99年3月
    10日20時03分許，駕駛車牌號碼4067-JK號自用一般小客車
    ，行經國道1號北上194公里處，經內政部警政署國道公路警
    察局員警攔檢實施酒測，測得酒精濃度為0.31MG/L，而開具
    公警局交字第Z3B005969號舉發違反道路交通管理事件通知
    單為當場舉發，原處分機關依道路交通管理處罰條例第35條
    第1項第1款、第24條第1項第2款規定裁處吊扣受處分人之駕
    駛執照12個月，並施以道安講習，於法並無不合等語。
三、本件聲明異議意旨略以：異議人因駕駛自小客車違規酒駕，
    應吊扣自小客車之駕駛執照，不應吊扣大型車之駕駛執照等
    語。
四、經查，異議人甲○○於99年3月10日20時03分許，駕駛車牌
    號碼4067-JK號自用一般小客車，行經國道1號北上194公里
    處，因「汽車駕駛人酒精濃度超過規定標準（經酒精測試為
    0.31MG/L）」違規，為內政部警政署國道公路警察局警員當
    場掣單舉發，原處分機關乃依道路交通管理處罰條例第35條
    第1項第1款、第24條第1項第2款規定，裁處異議人吊扣駕駛
    執照12個月，並施以道路安全講習之處分等情，為異議人所
    不爭執，並有內政部警政署國道公路警察局公警交字第Z3B0
    05969號舉發違反道路交通管理事件通知單、交通部公路總
    局臺中區監理所彰化監理站彰監四字第裁64－Z3B005969號
    違反道路交通管理事件裁決書各1紙在卷可稽，是異議人前
    開違規行為堪以認定。惟本件異議人係於99年3月10日駕駛
    自用小客車違規，自應依修正後之道路交通管理處罰條例第
    68條規定裁處，方屬適法，依前揭說明，其依法所受之處分
    應限制其駕駛自用小貨車之權利，即吊扣其小型車駕駛執照
    。
五、綜上，異議人駕駛自用小客車違規，依修正後道路交通管理
    處罰條例第68條規定，受吊扣駕駛執照處分時，已不得再吊
    扣受處分人所持有各級車類之駕駛執照，已如前述，本件異
    議人駕駛自用小客車違反道路交通管理處罰條例第35條第1
    項第1款規定，應吊扣其自用小客車駕駛執照，原處分關於
    「吊扣駕駛執照12個月」部分之處罰，未明確揭示吊扣駕駛
    執照之車種級別，難認允當。另異議人確有酒後駕車經酒精
    測試為0.31MG/L，超過法定測試值之標準，已如前述，足認
    原處分認定異議人違反道路交通管理處罰條例第35條第1項
    第1款、第24條第1項第2款規定，另裁處異議人施以道安講
    習，於法有據，核屬適當。從而，本件原處分關於「吊扣駕
    駛執照12個月」部分之處分撤銷，並改諭知如主文第2項所
    示之處罰。至原處分就受處分人前開違規行為裁處施以道安
    講習部分，因未據受處分人聲明異議，本院無從併予審酌，
    附此敘明。
六、據上論斷，依道路交通管理處罰條例第87條第2項，道路交
    通案件處理辦法第20條，裁定如主文。
中    華    民    國    99    年    5     月    11    日
                  交通法庭法  官  張德寬
以上正本證明與原本無異。
如不服本裁定，應於裁定送達後5日內向本院提出抗告狀(須附繕
本 )。
中    華    民    國    99    年    5     月    12    日
                          書記官  黃得翔

司法院資訊處製作；財團法人民間司法改革基金會備份。
